【裁判字號】    89,婚,345
【裁判日期】    890416
【裁判案由】    離婚
【裁判全文】
臺灣板橋地方法院民事判決  八十九年度婚字第三四五號
    原      告  乙○○
    被      告  甲○○
右當事人間離婚事件，本院判決如左：
    主      文
准原告與被告離婚。
訴訟費用由被告負擔。
    事      實
甲、原告方面：
  一、聲明：求為判決如主文所示。
  二、陳述：
      （一）緣兩造於民國（下同）七十二年九月五日結婚，婚後與父母同住南投縣
            草屯鎮，初尚和睦，不料被告竟時常亂發脾氣並咒罵父母不得好死、被
            車撞死，且與原告家人時常發生爭吵及嚴重肢體衝突，原告身為人子又
            為人夫，夾在中間，每日身體與精神實是疲累不堪，意志消沈，經天人
            交戰後才搬到板橋租屋謀生，詎被告竟禁止小孩及原告與家人連絡，不
            讓小孩叫阿公、阿媽，不讓原告寄錢回家，也不讓原告父母上門探視，
            每每想起此種 虐待父母情事，原告皆瀕臨精神崩潰邊緣，痛苦萬分。
      （二）原告白天工作，晚上唸書（四海工專夜間部），被告無法體諒原告之付
            出與辛苦，時常打電話向同事及老板訴說原告之壞話、缺點及家人的不
            是，使同事均不敢與原告交往，老板對原告亦有怨言，原告因此常換工
            作，令原告十分傷心難過。
      （三）由於原告父母年邁體衰，乏人照料，原告及父母曾多次要求被告搬回與
            父母同住，但被告均破口大罵，甚至連父親住院都不讓原告回去探視，
            連一毛錢也不給父母，作為人子，原告實無法再忍受被告此種惡劣且不
            孝的行為。
      （四）由於原告無法忍受被告此種打罵行徑，遂於八十四年間獨自搬回草屯與
            父母同住，但被告竟至草屯大聲咒罵原告父母，又拿罐頭將門窗玻璃打
            破並敲擊原告頭部，事後竟又告原告傷害，因原告從未上過法院，對法
            律無知，被判刑三月，致使原告有了第一次的前科紀錄，令原告在求職
            時四處碰壁，無法找到工作，這種告訴已徹底毀滅兩造之婚姻。
      （五）原告母親因不堪被告經年漫罵攻擊及電話騷擾，於八十八年六月八日引
            起疾病復發過世，被告不回來奔喪，亦不准小孩回來，並將原告寄去之
            訃文退回，並寫上「報應，早就該死，哈哈哈」等大不孝的字，親友紛
            對原告加以指責，而年邁父親為此事鬱鬱終日，哭訴不已，兩造婚姻已
            造成了一齣悲劇，實在無法預測會再有什麼悲慘的事情發生。
      （六）兩造已分居五年餘，這些年來家庭不成家庭，家人變成仇人，原告於八
            十八年八月二十六日與父親到被告住處與其談論為何不回來奔喪之事，
            不料被告拒不開門並破口大罵，事後又自殘拿驗傷單控告原告傷害，對
            於這種已經破裂到變成仇人，非致原告及家人於死地的行為，原告內心
            的痛苦實非筆墨所能形容。
      （七）多年來原告數次要求被告回草屯與父母親共同生活，但被告均不肯，並
            不斷地施予原告和家人身體及精神上不可忍受的痛苦，此情形且不斷地
            持續中，又因原告母親已逝世，僅剩年邁父親，再也無法繼續忍受這種
            精神上之虐待，原告願將板橋房子及一切財產給予被告，但被告尚要求
            五百萬元的贍養費才肯離婚，原告已家破人亡，長期失業，心力俱疲，
            所有財產圴已在被告名下，已是身無分文了，被告顯然只是為了錢而已
            ，爰依民法第一千零五十二條第二項規定訴請離婚。
  三、證據：提出訃文及信封各一份為證。
乙、被告方面：
  一、聲明：請求駁回原告之訴。
  二、陳述：原告指控不實，已另行控告原告誣告，事實上是原告於八十二年到大陸
            與女子通姦，被告亦不欲維持此婚姻，但不應由原告訴請離婚，其餘陳
            述詳如附卷所載。
  三、證據：提出戶籍謄本一份、診斷證明書影本一紙、原告因傷害被告而被判刑之
            刑事判決影本一份為證，並聲請訊問證人林建智。
    理      由
甲、程序方面：
    按提起婚姻無效、撤銷婚姻或離婚之訴，因無理由被駁回者，受該判決之原告，
    不得援以前依訴之合併、變更或追加所得主張之事實，提起獨立之訴，民事訴訟
    法第五百七十三條第一項定有明文，又所謂當事人不得更以獨立之訴主張之事實
    ，以在前訴訟已得主張者為限，亦即其事實係在前訴訟言詞辯論終結前所發生而
    為原告所已知悉並能證明者，若其事實發生於前訴訟言詞辯論終結後，自仍得以
    獨立之訴主張之。查本件原告前曾依民法第一千零五十二條第一項第四款之規定
    對被告訴請離婚，經本院於八十九年一月二十五日判決原告敗訴等情，業經本院
    調取本院八十八年度婚字第六九二號離婚事件案卷核閱無訛，依前開規定，原告
    自不得以八十九年一月二十五日以前發生之事實，再據以訴請離婚，惟兩造自前
    案判決確定後仍繼續處於分居之狀態，且被告亦自陳對原告現已另行提出誣告告
    訴，此部分事實因係發生於前訴訟言詞辯論終結後，故原告仍得以獨立之訴主張
    ，合先敘明。
乙、得心證之理由：
一、原告主張兩造為夫妻，婚後原與父母同住南投縣草屯鎮，但因被告與原告家人相
    處不睦，遂搬至板橋租屋謀生，詎被告竟禁止小孩及原告與家人連絡，不讓小孩
    叫阿公、阿媽，也不讓原告寄錢回家，又禁止原告父母上門探視，原告無法忍受
    被告此種行徑，於八十四年間獨自搬回草屯與父母同住，被告竟至草屯大聲咒罵
    原告父母，又拿罐頭將門窗玻璃打破並敲擊原告頭部，事後竟又告原告傷害而被
    判刑三月，致原告有了第一次的前科紀錄，令原告在求職時四處碰壁，無法找到
    工作，原告母親因不堪虔告經年漫罵攻擊及電話騷擾，於八十八年六月八日引起
    疾病復發過世，被告不回來奔喪，亦不准小孩回來，並將原告寄去之訃文退回，
    並寫上「報應，早就該死，哈哈哈」等大不孝的字，而年邁父親為此事鬱鬱終日
    ，哭訴不已，原告於八十八年八月二十六日與父親到被告住處與其談論為何不回
    來奔喪之事，不料被告拒不開門並破口大罵，事後又自殘拿驗傷單控告原告傷害
    ，被告復時常打電話向同事及老板訴說原告之壞話、缺點及家人的不是，使同事
    均不敢與原告交往，老板對原告亦有怨言，原告因此常換工作，原告所受痛苦實
    非筆墨所能形容，兩造分居迄今已五年餘，經歷前揭事情後已然成為仇人，且被
    告要求五百萬元的贍養費才肯離婚，其目的顯然只是為了錢而已，兩造婚姻既已
    破裂而無回復之望，爰依民法第一千零五十二條第二項規定訴請離婚。被告則以
    ：原告指控不實，已另行控告原告誣告，且事實上是原告於八十二年到大陸與女
    子通姦，被告雖亦不欲維持此婚姻，但不應由原告訴請離婚云云置辯。
二、按有民法第一千零五十二條第一項以外之重大事由，難以維持婚姻者，夫妻之一
    方得請求離婚，同條第二項定有明文。核其立法意旨，係夫妻一方之事由，雖不
    備同條第一項所列各款之要件，祇須按其事由之情節，在客觀上確實難以維持婚
    姻生活者，亦在得請求裁判離婚之列。因現代婚姻係以男女雙方之感情為基礎，
    以雙方情投意合，相互溝通扶持，彼此容忍，共同經營婚姻生活為要件，故所謂
    難以維持婚姻之事由，須該事由足以妨害婚姻互敬互愛、互信互諒之基礎，且已
    達於任何人處於同一境況，均將無意維持婚姻之程度，例如雙方情意已絕，溝通
    之途已塞，無容忍之度，共圖營生之念滅失，則其婚姻基礎已頹，自屬上開條款
    之重大事由。
三、查兩造係夫妻關係，有被告提出之戶籍謄本在卷可稽。又原告主張兩造自八十四
    年起至今未同居一處，且兩造現有數宗刑事案件繫屬審理中等情，為被告所不爭
    執，自堪認定。證人即兩造之子林建智亦到場證稱：兩造感情非常不好，因父親
    的那邊的親戚不知何故都聯合起來欺負原告等語屬實，顯見兩造感情確已破裂，
    且兩造分居已長達五年之久，現仍有被告控告原告之刑事案件繫屬法院審理中，
    被告復當庭表明無維持婚姻之意願，此外再參以兩造於本院審理中互以激烈言語
    交相指責，被告並指摘原告不貞，在外與人同居等情，益徵兩造感情已無所存，
    無法相互溝通扶持、彼此容忍，欠缺共同經營婚姻生活之意念，故原告主張兩造
    婚姻已生破綻而無回復之望，應堪採信。揆諸上開說明，兩造之婚姻既生破綻，
    基礎嚴重動搖，無繼續和諧相處之希望，難期再回復共同之婚姻生活，應已合乎
    有重大事由難以維持婚姻之要件，是原告主張依此重大事由請求離婚，為有理由
    ，應予准許。
四、據上論結，原告之訴為有理由，爰依民事訴訟法第七十八條，判決如主文。
中      華      民      國    八十九    年      四      月     十六    日
                                  臺灣板橋地方法院家事法庭
~B法  官  程怡怡
右為正本係照原本作成。
如對本判決上訴，須於判決送達後二十日內向本院提出上訴狀。
中      華      民      國    八十九    年      四      月    二十六    日
~B書記官  劉昌明


司法院資訊處製作；財團法人民間司法改革基金會備份。
